【裁判字號】    97,交訴,164
【裁判日期】    980123
【裁判案由】    公共危險
【裁判全文】
臺灣臺北地方法院刑事判決             97年度交訴字第164號
公  訴  人  臺灣臺北地方法院檢察署檢察官
被      告  甲○○
被      告  乙○○
上列被告因公共危險案件，經檢察官提起公訴（97年度偵字第
24310號），因被告等於準備程序進行中就被訴事實為有罪之陳
述，且所犯非死刑、無期徒刑、最輕本刑為三年以上有期徒刑之
罪或高等法院管轄第一審案件，經告知簡式審判程序之旨，並聽
取檢察官、被告之意見後，經本院合議庭裁定由受命法官獨任進
行簡式審判程序，本院判決如下：
    主  文
甲○○服用酒類，不能安全駕駛動力交通工具而駕駛，處罰金新
臺幣陸萬元，如易服勞役，以新臺幣壹仟元折算壹日；又駕駛動
力交通工具肇事，致人受傷而逃逸，處有期徒刑陸月，如易科罰
金，以新臺幣壹仟元折算壹日。
乙○○服用酒類，不能安全駕駛動力交通工具而駕駛，處罰金新
臺幣萬元，如易服勞役，以新臺幣壹仟元折算壹日。
    犯罪事實
一、甲○○於民國97年10月22日下午5時許起至同日下午10時止
    ，在臺北縣新店市○○○路某處，與友人一起飲用維士比1
    瓶、米酒1瓶、啤酒2瓶等酒類，已達不能安全駕駛動力交通
    工具之程度，竟仍於同日下午10時15分許，駕駛車牌號碼
    AV-7510號自小客車，沿臺北縣新店市○○路○段欲往臺北
    縣板橋市方向行駛，於同日下午10時50分許，行經安康路二
    段與祥和路口欲左轉時，不慎與同日下午9時許起至10時許
    止，在臺北縣新店市○○路○段219巷3號1樓住處飲用黃酒
    ，已達不能安全駕駛動力交通工具程度之乙○○所駕車牌號
    碼ALL-947號並沿安康路二段往臺北縣三峽鎮方向行駛之重
    型機車發生碰撞，致乙○○人車倒地，而受有左側脛骨與腓
    骨之閉鎖性骨折、右足挫傷、左側手指之表淺損傷等傷害（
    過失傷害部分未據告訴），詎甲○○明知所駕駛上開自小客
    車與乙○○所騎乘重型機車發生車禍而肇事，並致乙○○受
    傷，竟僅將乙○○及其所騎乘之重型機車移置路邊，卻未對
    乙○○施以救護或報警處理，旋即基於逃逸之犯意，逕自駕
    駛上開車牌號碼AV-7510號自小客車離開現場而沿祥和路逃
    逸，嗣經民眾報警處理，為警於同日下午10時55分許，在臺
    北縣新店市○○路、吉安路口處逮捕甲○○，經警分別對甲
    ○○及乙○○施以酒精測試，其等以呼氣測試酒精濃度分別
    達每公升0.75毫克及0.46毫克而查知上情。
二、案經臺北縣政府警察局新店分局報告臺灣臺北地方法院檢察
    署檢察官偵查起訴，甲○○、乙○○於本院準備程序中就被
    訴事實為有罪之陳述，經告知簡式審判程序之旨，並聽取當
    事人之意見後，經本院合議庭裁定由受命法官獨任進行簡式
    審判程序。
    理  由
一、訊據被告甲○○及乙○○均對於上揭犯罪事實坦承不諱，並
    有被告二人之臺北縣政府警察局新店分局道路交通事故當事
    人酒精測定紀錄表、被告甲○○之臺北縣政府警察局新店分
    局刑法第185條之3（公共危險）案件測試觀察紀錄表、被告
    甲○○之汽車駕駛人酒後生理協調平衡檢測紀錄卡、臺北縣
    政府警察局新店分局道路交通事故現場圖、調查報告表、初
    步分析研判表、採證相片、財團法人天主教耕莘醫院乙種診
    斷證明書在卷可佐，足認被告等自白與事實相符，均可採信
    。按刑法第185條之3所謂「不能安全駕駛」，係抽像危險犯
    ，不以發生具體危險為必要，參考德國、美國之認定標準，
    對於酒精濃度呼氣已達每公升0.55毫克或血液濃度達百分之
    0.11以上，肇事率為一般正常人之10倍，認為已達「不能安
    全駕駛」之標準，此業經法務部於88年5月18日以88法檢字
    第001669號函告週知，應為絕對不能安全駕駛動力交通工具
    。而就醫學文獻所知，酒精對人體造成之影響，於呼氣酒精
    濃度達每公升0.25毫克即會輕度中毒，造成輕度協調功能降
    低；呼氣酒精濃度達每公升0.5毫克時屬輕到中度中毒症狀
    ，出現反應較慢、感覺減低、影響駕駛之狀況；當呼氣酒精
    濃度達每公升0.75毫克時，將造成思考與個性行為改變等症
    狀；當呼氣酒精濃度達到每公升1.0毫克時，將造成中度中
    毒，而有步態不穩、噁心嘔吐、精神混惑不清晰等症狀，達
    到每公升1.5毫克時，則為中到重度中毒，將有說話不清楚
    、感覺喪失、視力模糊等症狀；達到每公升2.0毫克時，則
    為重度中毒，出現體溫與血糖均降低，肌肉控制差，甚至會
    導致癲癇發作等情況；達到每公升3.5毫克時，則已經神智
    不清，反射減低，甚至呼吸抑制，而可能致命，此復經行政
    院國軍退除役官兵輔導委員會臺北榮民總醫院88年8月5日（
    88）北總內字第26868號函闡釋綦詳。本件被告甲○○於前
    揭時間、地點，與友人一同飲用維士比1瓶、米酒1瓶、啤酒
    2瓶後，猶駕駛前開自小客車上路而致於安康路二段及祥和
    路口處肇事，為警測得其呼氣所含酒精濃度達每公升0.75毫
    克，已如前述，其呼氣所含酒精濃度達每公升0.75毫克，有
    反應較慢、感覺降低、影響駕駛等輕度到中度中毒症狀，顯
    然已達不能安全駕駛動力交通工具程度而仍然駕駛。又被告
    乙○○以呼氣方式所測得之酒精濃度僅為每公升0.46毫克而
    未達每公升0.55毫克，惟業據被告乙○○於本院審理時自承
    ：伊當天晚上9點多喝酒，喝完酒是在晚上9點到10點之間，
    伊就馬上騎機車要到親戚家，當時伊的頭腦有一點清楚，頭
    有一點茫茫的，當時是喝黃酒，酒後伊的頭腦比沒有喝酒的
    時候還要不清楚等語（本院卷第20頁反面），甚且於偵查中
    自承：伊不曉得行經安康路、祥和路口時，是紅燈還是綠燈
    ，伊頭腦就不清楚，忘記是否有看紅綠燈，當時喝完一瓶黃
    酒，就茫了等語（偵查卷第62頁），堪認被告乙○○駕駛動
    力交通工具前之飲酒行為，已致被告乙○○注意力、控制力
    及反應能力均顯然減低而影響駕駛，顯已達不能安全駕駛動
    力交通工具之程度而仍駕駛。
二、又按汽車駕駛人駕駛汽車肇事致人受傷或死亡，應即採取救
    護及依規定處置，並通知警察機關處理，不得任意移動肇事
    汽車及現場痕跡證據，道路交通管理處罰條例第62條定有明
    文。次按刑法第185條之4之肇事逃逸罪，以處罰肇事後逃逸
    之駕駛人為目的，俾促使駕駛人於肇事後能對被害人即時救
    護，以減少死傷，是該罪之成立只以行為人有駕駛動力交通
    工具肇事，致人死傷而逃逸之事實為已足，至行為人對肇事
    有否過失，則非所問，最高法院92年度臺上字第6541號亦著
    有裁判意旨可資參照。從而交通事故一旦發生，且發生人員
    傷亡之情況，不論撞人或被撞，甚或因其他事故而造成死傷
    ，只要是在駕駛動力交通工具過程內所發生之傷害範圍，經
    常非於車禍甫發生時，即得依據被害人之外觀有無外傷即能
    判斷，舉凡顱內出血、臟器破裂、非穿透性骨折等嚴重傷害
    ，均未必有明顯外傷，因此凡在可能發生傷亡之情形下，參
    與交通事故之駕駛人，即應負有救助之義務，任何駕駛人均
    不能逕自以被害人無明顯外傷等類之粗淺觀察，即離開車禍
    現場任由潛在之傷害擴大，而此亦為前述刑法第185條之4立
    法原因之一。綜上所述，本件事證明確，被告2人犯行均堪
    以認定，應依法論科。
三、核被告甲○○所為，係犯刑法第185條之3服用酒類不能安全
    駕駛動力交通工具而駕駛罪及同法第185條之4肇事遺棄罪。
    被告甲○○所犯上開2罪名，犯意各別，行為互殊，應予分
    論併罰。核被告乙○○所為，係犯刑法第185條之3服用酒類
    不能安全駕駛動力交通工具而駕駛罪。爰審酌被告甲○○、
    乙○○，均明知酒醉不得駕駛動力交通工具上路，竟於服用
    酒類，呼氣所含酒精濃度分別高達每公升0.75及0.46毫克，
    已不能安全駕駛後，猶貿然駕駛動力交通工具上路，對於其
    他道路駕駛人或行人將造成不可預計之危險，然犯罪後坦承
    犯行，態度尚佳，另被告甲○○於事發後雖未以救護或報警
    處理，但曾下車察看乙○○之情形，犯罪後坦承犯行，尚非
    毫無悔意等一切情狀，分別量處如主文所示之刑，並分別諭
    知易服勞役及易科罰金之折算標準。
據上論斷，應依刑事訴訟法第273條之1第1項、第299條第1項前
段，刑法第185條之3、第185條之4、第41條第1項前段、第42條
第3項，判決如主文。
本案經檢察官江貞諭到庭執行職務
中    華    民    國    98    年    1     月    23    日
                  刑事第八庭    法  官  楊蕙芬
以上正本證明與原本無異。
如不服本判決應於收受送達後10日內向本院提出上訴書狀，並應
敘述具體理由；其未敘述上訴理由者，應於上訴期間屆滿後20日
內向本院補提理由書（均須按他造當事人之人數附繕）「切勿逕
送上級法院」。
                                書記官  馬正道
中    華    民    國    98    年    1     月    23    日
附錄法條：
中華民國刑法第185條之3
服用毒品、麻醉藥品、酒類或其他相類之物，不能安全駕駛動力
交通工具而駕駛者，處一年以下有期徒刑、拘役或科或併科十五
萬元以下罰金。
中華民國刑法第185條之4
（肇事遺棄罪）
駕駛動力交通工具肇事，致人死傷而逃逸者，處 6 月以上 5 年
以下有期徒
刑。


司法院資訊處製作；財團法人民間司法改革基金會備份。
